【裁判字號】    89,親,22
【裁判日期】    890720
【裁判案由】    確認親子關係不存在
【裁判全文】
臺灣臺南地方法院民事判決  八十九年度親字第二十二號
    原      告  丁○○
                丙○○
    右二人共同
    法定代理人  甲○○      住.
    訴訟代理人  黃厚誠律師
    被      告  乙○○      住.
右當事人間請求確認親子關係不存在事件，本院判決如左：
    主    文
確認被告乙○○與原告丁○○間之父女關係不存在。
確認被告乙○○與原告丙○○間之父子關係不存在。
訴訟費用由被告負擔。
    事    實
甲、原告方面：
一、聲明：如主文所示。
二、陳述：
    緣被告與原告丁○○、丙○○之生母甲○○於民國七十年五月十九日結婚，於七
    十八年十二月二十三日離婚，並辦理戶籍登記完畢；惟於被告與原告之生母於婚
    姻關係存續期間，二人即已分居多年，其間原告之生母甲○○另與訴外人陳耀宏
    共同生活（渠二人業於七十九年二月十八日結婚），惟原告二人係於其生母與被
    告婚姻關係存續但分居之期間相繼出生，依民法第一千零六十三條第一項之規定
    ，原告二人被推定為被告之婚生子女。然事實上原告二人非自被告受胎，即被告
    非原告二人之生父，與被告無血緣上之親子關係，爰提起本訴，請求確認原告二
    人與被告間親子關係不存在。
三、證據：提出戶籍謄本三件、最高法院八十八年度台上字第八七九號判決影本一件
    為證。
乙、被告方面：
    被告未於言詞辯論期日到場，亦未提出書狀作何聲明或陳述。
丙、本院依職權囑託法務部調查局鑑定原告與被告間之血緣關係。
    理    由
一、原告起訴主張渠等之生母甲○○與被告於七十年五月十九日結婚，嗣於七十八年
    十二月二十三日離婚，原告丁○○於七十六年五月十三日出生、原告丙○○於七
    十七年六月二日出生，雖係於原告之生母與被告婚姻關係存續中所生，依法推定
    為婚生子女，然原告丁○○、丙○○實非生母甲○○自被告受胎所生子女之事實
    ，業據提出戶籍謄本二件為證，並經本院囑託法務部調查局鑑定兩造間血緣關係
    ，據該局覆稱依紅血球型檢查法、人類遺傳因子ＤＮＡ  ＳＴＲ系統型別鑑定法
    及人類遺傳因子ＹＤＮＡＳＴＲ式型別鑑定法檢驗結果：（一）原告丁○○與被
    告間無血緣關係；（二）原告丙○○與被告間無血緣關係，此有法務部調查局八
    十九年六月三日（八九）陸（四）字第八九０三四五二０號鑑定通知書附卷可稽
    ，應堪信為真實。
二、按民法第二百四十七條確認之訴，除確認法律關係成立或不成立之外，並須有即
    受確認判決之法律上利益者始得提起。所謂「法律關係」，就是權利義務關係，
    查父母子女關係存在，產生繼承、監護、扶養、保護、教養等一切親權權利義務
    ，身份雖係法律發生之原因，惟身份關係所產生之法律關係亦同時存在，本件原
    告起訴主張渠等與被告間親子關係不存在，其意併指父母與子女間權利義務關係
    不存在，尚非單純主張身份關係不存在。又在確認之訴，所謂「確認判決之法律
    上利益」，係指因法律關係存否不明確，致一方在私法上之地位有受侵害之危險
    ，而此項危險得以對於另一方之確認判決除去之而言。原告與被告之親子關係是
    否存在，關係兩造間之繼承、監護、扶養、保護、教養等一切權利義務，此項確
    認之利益，縱兩造就身分關係之存否無爭執，但如有更正戶籍上之記載，使身分
    關係明確之必要時，亦應認有受確認判決之法律上利益，因此就親子關係，應得
    提起確認之訴（最高法院六十二年十月三十日第三次民庭總會決議參照、二十三
    年上字第三九七三號判例亦同此見解）。查原告與被告間之親子血緣關係既經否
    定，業如前述，從而，原告丁○○訴請確認其與被告間之父女關係不存在，原告
    涂漢訴請確認其與被告間之父子關係不存在，即有理由，均應予准許。
三、結論：本件原告之訴為有理由，依民事訴訟法第三百八十五條第一項前段、第七
    十八條，判決如主文。
中      華      民      國    八十九    年      七      月      二十    日
                                        臺灣臺南地方法院民事第二庭
~B法      官  翁金緞
右正本證明與原本無異
如對本判決上訴，須於判決送達後二十日內向本院提出上訴狀。（須附繕本）
中      華      民      國    八十九    年      七      月      二十    日
~B法院書記官  陳著振


司法院資訊處製作；財團法人民間司法改革基金會備份。
